【裁判字號】    99,易,794
【裁判日期】    990622
【裁判案由】    竊盜
【裁判全文】
臺灣臺南地方法院刑事判決               99年度易字第794號
公  訴  人  臺灣臺南地方法院檢察署檢察官
被      告  丙○○
上列被告因竊盜案件，經檢察官提起公訴（99年度偵字第8347號）
，被告於準備程序中就被訴事實為有罪之陳述，本院裁定改依簡
式審判程序審理，判決如下：
    主  文
丙○○犯攜帶兇器竊盜罪，累犯，處有期徒刑柒月，扣案老虎鉗
、剪刀各壹支，均沒收；又犯攜帶兇器竊盜罪，累犯，處有期徒
刑柒月，扣案老虎鉗、剪刀各壹支，均沒收；又犯攜帶兇器竊盜
罪，累犯，處有期徒刑柒月，扣案老虎鉗、剪刀各壹支，均沒收
。應執行有期徒刑壹年伍月，扣案老虎鉗、剪刀各壹支，均沒收
。
    事實及理由
一、被告丙○○所犯係死刑、無期徒刑、最輕本刑為3年以上有
    期徒刑以外之罪，其於準備程序中就前揭被訴事實為有罪之
    陳述，經告知簡式審判程序之旨，並聽取其與公訴人之意見
    後，本院裁定進行簡式審判程序，合先敘明。
二、本件犯罪事實及證據，均引用檢察官起訴書之記載（如附件
    ），並就證據部分增列：「被告於本院審理時之自白」。
三、核被告丙○○於民國99年5月中旬、99年5月19日、99年5月
    25日所為，均係犯刑法第321條第1項第3款攜帶兇器竊盜罪
    。被告所犯上揭3次加重竊盜罪間，犯意各別，應予分論併
    罰。又被告有如起訴書事實欄所示之前案科刑及執行紀錄，
    有臺灣高等法院被告前案紀錄表在卷可稽，其於有期徒刑執
    行完畢後五年內，故意再犯本件有期徒刑以上之3次加重竊
    盜罪，均為累犯，均應依刑法第47條第1項之規定，加重其
    刑。爰審酌被告已有多次竊盜、搶奪前科，仍不思以己力獲
    取所需，一再竊盜他人財物，危害社會治安，且造成他人日
    常生活不便，本不宜從輕量刑，惟念及被告犯後坦承犯行，
    態度並非不良，且據被害人甲○○供稱其先後三次被竊之財
    物價值分別為新臺幣（下同）800元、2200元、2100元，價
    值非鉅等一切情狀，分別量處如主文所示之刑，並定其應執
    行之刑，以資懲儆。另扣案老虎鉗、剪刀各1支，為被告所
    有供其於99年5月中旬、99年5月19日、99年5月25日3次竊盜
    所用之物，業據被告供承在卷，應依刑法第38條第1項第2款
    規定，予以宣告沒收。
四、另檢察官雖以：被告有竊盜犯罪之習慣，是請求本院在判處
    被告罪刑之同時，依竊盜犯贓物犯保安處分條例規定，諭知
    被告入勞動場所強制工作等節。惟按有犯罪之習慣或以犯罪
    為常業或因遊蕩或懶惰成習而犯罪者，得於刑之執行完畢或
    赦免後，令入勞動場所，強制工作；前項處分期間為三年以
    下，刑法第九十條著有明文。且按刑法上規定之犯罪習慣，
    係指犯罪已成為日常之慣性行為，而竊盜犯有無犯罪習慣，
    固為事實審法院之職權，但行為人之犯罪成為習慣，在客觀
    上有於較長之一段時間內反覆為多次犯罪行為之情狀，是以
    犯罪之次數多寡及犯罪時間之長短，應為認定有無犯罪習慣
    之重要因素，事實審法院在認定行為人有無犯罪習慣時，對
    行為人犯罪之次數及賡續之時間等情況，如未以之作為認定
    之依據，則其職權之行使，難謂適法（最高法院79年度台上
    字第4255號、73年度台上字第981號判決參照）。又按刑法
    上之習慣犯，與累犯連續犯之性質有別，必須有具體之事實
    ，足資證明行為人有犯罪之惡習及慣行，始有習慣犯規定之
    適用，並非一有累犯或連續犯之情形，即可認為有犯罪之習
    慣（最高法院54年度臺上字第3041號判決要旨參照）。再按
    保安處分係對受處分人將來之危險性所為拘束其身體、自由
    等之處置，以達教化與治療之目的，為刑罰之補充制度。我
    國現行刑法採刑罰與保安處分雙軌制，係在維持行為責任之
    刑罰原則下，為協助行為人再社會化之功能，以及改善行為
    人潛在之危險性格，期能達成根治犯罪原因、預防犯罪之特
    別目的。然因保安處分之措施亦含社會隔離、拘束身體自由
    之性質，其限制人民之權利，實與刑罰同，本諸法治國家保
    障人權之原理及刑法之保護作用，保安處分之宣告，亦須本
    諸比例原則，使與行為人所為行為之嚴重性、行為人所表現
    之危險性，及對於行為人未來行為之期待性相當。而保安處
    分中之強制工作，旨在對於嚴重職業性犯罪及欠缺正確工作
    觀念或無正當工作因而犯罪者，強制其從事勞動，學習一技
    之長及正確之謀生觀念，使其日後重返社會，能適應社會生
    活，期以達成刑法教化、矯治之目的（司法院大法官會議釋
    字第471號解釋暨理由書、釋字第528號解釋及最高法院91年
    度台上字第4625號判決意旨參照）。揆諸上揭解釋及判決意
    旨，因保安處分實質上亦具有刑罰之性質，故其宣告應符合
    比例原則，且法院應審酌行為人所為行為之嚴重性、行為人
    所表現之危險性及對於行為人未來行為之期待性，決定應否
    令入勞動處所強制工作。經查，被告丙○○固於民國82、85
    、87、92、93、95年間均因竊盜案經法院判刑確定，且於95
    年12月20日因竊盜案執行完畢。然被告係在95年間為竊盜犯
    行後，事隔約4年，始再度犯本件竊盜案件，是從其犯罪時
    間、次數，尚與一般慣竊之懶惰成習，長期間且有計劃一再
    多次數而以犯罪成為日常習慣之情形有所不同，是其應屬一
    時貪念所為之犯罪行為，而非有犯罪習慣之人。再參諸本院
    已審酌刑法第57條所列舉之事項及其他一切情狀，判處被告
    應執行有期徒刑1年5月，已屬罪刑相當，並足以體現司法正
    義，並契合社會感情，諭知被告強制工作既非矯正其竊盜犯
    行之唯一方法，並審酌藉強制工作手段以矯正被告犯罪習性
    應合乎一定之比例，並求得法益間之均衡等情綜合以觀，本
    院認尚無對被告宣告強制工作之必要。是以，爰不諭知於刑
    之執行前，令入勞動場所強制工作，附此敘明。
據上論斷，應依刑事訴訟法第299條第1項前段、第273條之1第1
項、第310條之2、第454條第2項，刑法第321條第1項第3款、第
51 條第5款、第47條第1項、第38條第1項第2款，判決如主文。
本案經檢察官乙○○到庭執行職務。
中    華    民    國    99    年    6     月    22    日
                  刑事第六庭    法  官  郭瓊徽
以上正本證明與原本無異。
如不服本判決應於收受本判決後10日內向本院提出上訴書狀，並
應敘述具體理由。其未敘述上訴理由者，應於上訴期間屆滿後20
日內向本院補提理由書狀（均須按他造當事人之人數附繕本）「
切勿逕送上級法院」。
                                書記官  曾郁芳
中    華    民    國    99    年    6     月    25    日
附錄本案論罪科刑法條全文
刑法第321條
犯竊盜罪而有左列情形之一者，處六月以上、五年以下有期徒刑：
一  於夜間侵入住宅或有人居住之建築物、船艦或隱匿其內而犯之者。
二  毀越門扇、牆垣或其他安全設備而犯之者。
三  攜帶兇器而犯之者。
四  結夥三人以上而犯之者。
五  乘火災、水災或其他災害之際而犯之者。
六  在車站或埠頭而犯之者。
前項之未遂犯罰之。

司法院資訊處製作；財團法人民間司法改革基金會備份。
